---
title: "Reproducible Research - Notas de clase"
author: "Daniel Czarnievicz"
date: "Curso 2018"
output: pdf_document
---

```{r setup, include=FALSE}
knitr::opts_chunk$set(echo = TRUE)
library(tidyverse)
```

# Clase 1 (20/8/2018)

## Porqué Reproducible research?

reproducibilidad != replicabilidad
Reproducibilidad = mismos datos -> mismo resultados
replicabilidad = aplicar a otro experimento con mismo resultado global (la vacuna siempre es efectividad)

crisis de replicabilidad -> problema de los p valores. entender los p valores como variables aleatorias

packrat y docker guardan todo el trabajo en un "pack" de R

## R Markdown

`echo = FALSE` parameter prevent printing of the R code.  
`eval = FALSE` no evalua el c?digo.  
`cache = TRUE` guarda resultados del chunk en el cache y no vuelve a generarlo.  

```{r ejemplo_puntos, echo=TRUE, fig.width=3, fig.height=3, fig.align="right", fig.cap="Puntos aleatorios", fig.pos="h"}
dat = data.frame(x=rnorm(100), y=rnorm(100))
ggplot(dat, aes(x,y)) +
      geom_point()
```

`xtable` para compilar pdf. 

# Clase 2 (27/8/2018)

## Projectos en RStudio

- Organiza el trabajo en un mismo directorio.  
- RStudio permite cambiar el directorio sin que se "rompa todo".  
- El directorio de trabajo es el projecto mismo.  
- Usar la librería "here".  

```{r, eval=FALSE}
# instalar librería here
library(here)
```

# Clase 3 (10/9/2018)

## Operador pipe %>%

$f(x, y, z)$ igual a $x$ %>% $f(y, z)$

```{r}
x = c(1:10, 50)
mean(x, trim=.1)
x %>% mean(trim=.1)
0.1 %>% mean(x, .)
```

```{r}
res = transform(aggregate(. ~ cyl,
                          data=subset(mtcars, hp>100,
                                      select=c("mpg","cyl")),
                          FUN=function(x) round(mean(x), 2)),
                kpl=mpg*0.4251)
```

```{r}
res <- mtcars %>%
      subset(hp > 100, select=c("mpg","cyl")) %>%
      aggregate(.~cyl, data=., FUN=function(x) round(mean(x), 2)) %>%
      transform(kpl = mpg*0.4251)
```

```{r}
mtcars %>% 
      filter(hp > 100) %>% 
      dplyr::select(cyl, mpg) %>% 
      group_by(cyl) %>% 
      summarise(mpg = mean(mpg)) %>% 
      mutate(kpl = mpg*0.4251)
```

# Clase 4 (17/9/2018)

## tidyverse

```{r}
mtcars = as_tibble(mtcars)
# verbo filter: filtra seg{un condiciones de las filas}
mtcars %>% filter(mpg > 22)
filter(mtcars, mpg == 24.4 & gear == 4)
filter(mtcars, mpg == 24.4 | mpg == 22.8)
```

```{r}
# arrange: ordena las filas (menor a mayor)
arrange(mtcars, mpg)
# desc() ordena las filaes (mayor a menor)
arrange(mtcars, desc(mpg))
```

```{r}
# select: selecciona variable
# puede utilizar funciones selectoras para matchear expresiones regulares
# starts_with(), ends_with(), etc...
dplyr::select(mtcars, ends_with("t"))
dplyr::select(mtcars, wt:gear)
dplyr::select(mtcars, -(wt:gear))
```

```{r}
# mutate: crea nueva variable
# transmute: me quedo solo con las variables nuevas
```

```{r}
# group_by: agrupa segun variables
#     una fila para cada grupo de la variable agrupadora
# summarize: crea resumenes
mtcars %>%
      group_by(cyl) %>%
      tally()
```

## Ejercicio de clase

```{r}
# 1
mpg %>%
      dplyr::select(manufacturer, model, year, cyl, cty) %>%
      dplyr::filter(manufacturer == "toyota" & model == "camry")

# 2
mpg %>%
      group_by(manufacturer) %>%
      summarise(rend.prom = mean(cty)) %>%
      filter(rend.prom == min(.$rend.prom) | rend.prom == max(.$rend.prom)) %>%
      dplyr::select(manufacturer)

# 3
mpg %>%
      group_by(manufacturer) %>%
      summarise(cty.mean = mean(cty), 
                sd.mean = sd(cty)/sqrt(n()), 
                rend.rg = max(cty) - min(cty))

# 4
left_join(
      mpg %>%
      group_by(manufacturer) %>%
      filter(year < 2004) %>%
      summarise(cty.mean.antes = mean(cty)),
      mpg %>%
      group_by(manufacturer) %>%
      filter(year > 2004) %>%
      summarise(cty.mean.desp = mean(cty)),
      by = "manufacturer"
)


# mpg %>%
#       group_by(manufacturer, year) %>%
#       summarise(cty.mean = mean(cty))
# 
# mpg %>%
#       filter()

```

# Clase 5 (24/9/2018)

## Básicas de ggplot2

. ggplot2  
. basado en la grámatica gráfica de Wilkinson (2006)  
. gráfico: mapeo dedatos a atributos estéticos de objetos geométricos

```{r}
propinas = read_csv("propina.csv")
ggplot() + 
      geom_point(data=propinas, aes(x=total, y=propina)) +
      theme(aspect.ratio=1)

ggplot() + 
      geom_point(data=propinas, aes(x=total, y=propina, colour=sexo)) +
      theme(aspect.ratio=1)

ggplot() + 
      geom_point(data=propinas, aes(x=total, y=propina, shape=sexo)) +
      theme(aspect.ratio=1)

ggplot() + 
      geom_point(data=propinas, aes(x=total, y=propina, size=cantidad)) +
      theme(aspect.ratio=1)

ggplot(data=propinas, aes(x=total, y=propina) ) +
      geom_point(colour="blue") + 
      theme(aspect.ratio=1)

ggplot(data=propinas, aes(x=total, y=propina, size=cantidad)) +
      geom_point(alpha=1/3) + 
      theme(aspect.ratio=1)
```

Las scales se modifican con una serie de funciones con el siguiente esquema de nombrado `scale_<aesthetic>_<type>`. Mirar `scale_<tab>` ver la lista de las funciones de scale.

```{r}
ggplot() + 
      geom_point(data=propinas, aes(x=total, y=propina)) +
      geom_point(data=data.frame(x=30, y=6), aes(x, y), color="red", size=10) +
      theme(aspect.ratio=1)
```

## Facets

```{r}
ggplot(data=propinas, aes(x=total, y=propina, size=cantidad)) +
      geom_point(alpha=1/3) + 
      theme(aspect.ratio=1) +
      facet_wrap(~sexo)

ggplot(data=propinas, aes(x=total, y=propina)) +
      geom_point() + 
      theme(aspect.ratio=1) +
      facet_grid(sexo~fuma)

ggplot(data=propinas, aes(x=total, y=propina)) +
      geom_point() + 
      theme(aspect.ratio=1) +
      facet_wrap(sexo~fuma)
```

## Ejercicios de clase

```{r}
ggplot(data=propinas, mapping=aes(total, propina)) +
      geom_point(aes(color=fuma)) +
      geom_smooth(color="black", method="lm") +
      scale_color_brewer(palette="Dark2") +
      labs(x="Total gastado en dólares", y="Propina en dólares", color="Fumador") +
      theme(aspect.ratio=1, legend.position="bottom")
```

```{r}
ggplot(propinas) +
      geom_bar(aes(fct_infreq(dia), fill=dia)) +
      coord_flip()
```

```{r}
ggplot(propinas) +
      geom_bar(aes(fct_infreq(dia), fill=sexo), position="fill") +
      scale_x_discrete(labels=c("Vi"="Viernes", "Ju"="Jueves", 
                                "Sa"="Sábado", "Do"="Domingo" )) +
      scale_fill_brewer(palette="Dark2") +
      coord_flip()
```

# Clase 6 (10/1/2018)

## Datos ordenados

- una observación por fila  
- una variable por columna  
- un valor por celda  

## Lectura de datos

usar readr

- delim: permite especificar el delimitador  
- csv: comas  
- csv2: punto y coma  
- tsv: tabulador  
- table: espacios  

librería `haven`
- sas sas  
- sav: spss  
- dta: stata  

leer excel `readxl`  

```{r}
# mirar ejemplo en pdf de clase
```

## Exportar datos

todo igual con `write_`  

Usar `saveRDS` y `readRDS` y no `save` y `load` dado que las primeras no guardan el nombre del objeto, por lo tanto no se corre el riesgo de sobreescribir luego. Guarda de a un objeto. Si necesito guardar varios objetos, ponerlos en una lista.

## Ordenar datos

Parto de datos no ordenados y los necesito como tidy data. 

key = categorias a colpasar
value = valores de las observaciones (realizaciones de las variables)

verbos: 
- gather: mueve columnas a filas  
- spread: mueve filas a columnas (gather a la menos uno)  
- spearate: una columna a múltiples  
- unite: une columnas  

## Ejercicio de clase


```{r}
tmi = readRDS("tmi.rds")

tmi_1 = tmi %>% 
      gather(key="key", value="value", -Depto) %>%
      separate(key, into=c("tipo", "year"))

tmi_1 %>%
      filter(Depto == "MONTEVIDEO" | Depto == "INTERIOR", tipo == "Tasa") %>%
      spread(Depto, value) %>%
      mutate(ratio = MONTEVIDEO / INTERIOR)
```




