---
title: "Reproducible Research - Notas de clase"
author: "Daniel Czarnievicz"
date: "Curso 2018"
output: pdf_document
---

```{r setup, include=FALSE}
knitr::opts_chunk$set(echo = TRUE)
library(tidyverse)
```

# Clase 1 (20/8/2018)

## Porqué Reproducible research?

reproducibilidad != replicabilidad
Reproducibilidad = mismos datos -> mismo resultados
replicabilidad = aplicar a otro experimento con mismo resultado global (la vacuna siempre es efectividad)

crisis de replicabilidad -> problema de los p valores. entender los p valores como variables aleatorias

packrat y docker guardan todo el trabajo en un "pack" de R

## R Markdown

`echo = FALSE` parameter prevent printing of the R code.  
`eval = FALSE` no evalua el c?digo.  
`cache = TRUE` guarda resultados del chunk en el cache y no vuelve a generarlo.  

```{r ejemplo_puntos, echo=TRUE, fig.width=3, fig.height=3, fig.align="right", fig.cap="Puntos aleatorios", fig.pos="h"}

library(ggplot2)
dat = data.frame(x=rnorm(100), y=rnorm(100))
ggplot(dat, aes(x,y)) +
      geom_point()
```

`xtable` para compilar pdf. 

# Clase 2 (27/8/2018)

## Projectos en RStudio

- Organiza el trabajo en un mismo directorio.  
- RStudio permite cambiar el directorio sin que se "rompa todo".  
- El directorio de trabajo es el projecto mismo.  
- Usar la librería "here".  

```{r}
library(here)
```

# Clase 3 (10/9/2018)

## Operador pipe %>%

$f(x, y, z)$ igual a $x$ %>% $f(y, z)$

```{r}
x = c(1:10, 50)
mean(x, trim=.1)
x %>% mean(trim=.1)
0.1 %>% mean(x, .)
```

```{r}
res = transform(aggregate(. ~ cyl,
                          data=subset(mtcars, hp>100,
                                      select=c("mpg","cyl")),
                          FUN=function(x) round(mean(x), 2)),
                kpl=mpg*0.4251)
```

```{r}
res <- mtcars %>%
      subset(hp > 100, select=c("mpg","cyl")) %>%
      aggregate(.~cyl, data=., FUN=function(x) round(mean(x), 2)) %>%
      transform(kpl = mpg*0.4251)
```

```{r}
mtcars %>% 
      filter(hp > 100) %>% 
      dplyr::select(cyl, mpg) %>% 
      group_by(cyl) %>% 
      summarise(mpg = mean(mpg)) %>% 
      mutate(kpl = mpg*0.4251)
```

# Clase 4 (17/9/2018)




