---
title: "Tarea 2"
author: "Daniel Czarnievicz"
date: "Octubre 2018"
output: pdf_document
header-includes:
   - \usepackage{mathrsfs}
   - \everymath{\displaystyle}
   - \setlength{\parindent}{4em}
   - \setlength{\parskip}{1em}
   - \usepackage{fancyhdr}
   - \pagestyle{fancy}
   - \lhead{Tarea 2}
   - \rhead{Daniel Czarnievicz}
   - \usepackage{multirow}
   - \usepackage{cancel}
   - \usepackage{float}
   - \usepackage{mathrsfs}
---

```{r setup, include=FALSE}
knitr::opts_chunk$set(echo=TRUE) #, fig.pos='hbpt', out.extra='', message=FALSE, warning=FALSE)
library(tidyverse)
library(stringr)
library(magrittr)
```

```{r, echo=TRUE}
gastolink <- 'https://catalogodatos.gub.uy/dataset/96e636e5-4f78-49a7-8e14-60e90173a0c0/resource/936ac9e6-b0f6-424a-9b53-ee408a91fd6f/download/datos_gastos-por-actos-mdicos-2016.csv'
gastos <- read.csv(gastolink, header=TRUE, dec=",", encoding="latin1") %>% as_tibble()
```

## Ejercicio 1

Usando las funciones de la librería `dplyr` respondé:  

a. ¿Cuál es la prestación con mayor cantidad de actos médicos en Montevideo?      

```{r, comment=""}
gastos %>%
      filter(Departamento_residencia == "MONTEVIDEO") %>%
      group_by(Prestacion) %>%
      tally() %>%
      arrange(desc(n)) %$%
      cat(paste("La prestación con mayor cantidad de actos médicos en Montevideo es", 
                as.character(unclass(.[1,1])[[1]])))
```

b. Creá una variable con los totales de actos médicos por Departamento de residencia (`Departamento_residencia`). ¿Cuál es el departamento de residencia con menor cantidad de actos médicos?      

```{r, comment=""}
gastos %>%
      group_by(Departamento_residencia) %>%
      tally() %>%
      arrange(n) %$%
      cat(paste("El departamento con menor cantidad de actos médicos es", 
                str_to_title(as.character(unclass(.[1,1])[[1]]))))
```

c. ¿Qué cantidad de actos médicos son prestados por ASSE o IAMC?       

```{r, comment=""}
gastos %>%
      filter(Prestador_tipo %in% c("ASSE", "IAMC")) %>%
      tally() %$%
      cat(paste("La cantidad de actos médicos prestados por ASSE o IAMC es de", 
                as.numeric(.)))
```

\newpage
d. Cada fila representa un acto médico, por lo que puede haber filas que se correspondan con la misma persona. ¿Cómo se puede verificar si esto es así? ¿Cuantos pacientes distintos hay en los datos?

```{r, comment=NA}
gastos %>%
      group_by(Paciente) %>%
      tally() %$%
      cat(paste("La base contiene", dim(gastos)[1], "observaciones correspondientes a",
            dim(.)[1], "pacientes"))
```

e. Crear un **nuevo** conjunto de datos en que cada fila sea un paciente. Agregar dos variables:  el gasto total de la persona en actos médicos y la cantidad de visitas. Conservá el resto de las variables originales menos `Prestacion` e `Importe`(Sugerencia usar `summarise_all` ).

```{r, comment=""}
gastos %>%
      group_by(Paciente) %>%
      summarise(Gasto = sum(Importe), Visitas = n()) %>%
      right_join(gastos, by="Paciente") %>%
      dplyr::select(-Prestacion, -Importe)
```

\newpage

## Ejercicio 2

a. Replique el siguiente gráfico (Figura 1) usando `ggplot2` y `forcats` para ordenar el gráfico.

```{r, fig.cap="Proporción de actos médicos según departamento de residecia", fig.align="center", fig.pos="h"}
gastos %>%
      group_by(Departamento_residencia) %>%
      tally() %>%
      mutate(Prop = n/sum(n)) %>%
      ggplot() +
      geom_point(aes(fct_reorder(Departamento_residencia, Prop), Prop)) +
      coord_flip() +
      labs(x="Departamento de residencia", y="Proporción de actos médicos") +
      theme(aspect.ratio=1)
```

\newpage

b. Replique el siguiente gráfico (Figura 2) usando `ggplot2` y `forcats` para ordenar.

```{r, fig.cap="Gráfico de barras de la cantidad de actos médicos en Montevideo por tipo de Prestación", fig.align="center", fig.pos="h"}
gastos %>%
      filter(Departamento_residencia == "MONTEVIDEO") %>%
      group_by(Prestacion) %>%
      tally() %>%
      ggplot() +
      geom_bar(aes(x=fct_reorder(Prestacion, n, .desc=TRUE), y=n), stat="identity") +
      labs(y="Total de actos médicos", x=NULL) +
      theme(axis.text.x=element_text(angle=90, size=5))
```

\newpage

c. Replique el siguiente gráfico (Figura 3) usando `ggplot2` y `forcats` para ordenar.

```{r, echo=FALSE, eval=FALSE, fig.cap="Gráfico de barras apiladas al 100 de la cantidad de actos médicos en Montevideo por tipo de Prestacion", fig.align="center", fig.pos="h"}
# con filtro para Mvdeo
gastos %>%
      filter(Departamento_residencia == "MONTEVIDEO") %>%
      mutate(esASSE = if_else(Prestador_tipo == "ASSE", 1, 0)) %>%
      group_by(Prestacion) %>%
      summarise(cantASSE = sum(esASSE), cant=n()) %>%
      mutate(propASSE = cantASSE / cant) %>%
      dplyr::select(Prestacion, propASSE) %>%
      right_join(gastos, by="Prestacion") %>%
      filter(Departamento_residencia == "MONTEVIDEO") %>%
      ggplot() +
      geom_bar(aes(fct_reorder(Prestacion, propASSE), fill=Prestador_tipo), position="fill") +
      coord_flip() +
      labs(x="Tipo de presaticón", y="Proporción") +
      theme(axis.text.y=element_text(size=4),
            legend.position="bottom")
```

```{r, fig.cap="Gráfico de barras apiladas al 100 de la cantidad de actos médicos en Montevideo por tipo de Prestacion", fig.align="center", fig.pos="h"}            
# sin filtro para mvdeo
gastos %>%
      mutate(esASSE = if_else(Prestador_tipo == "ASSE", 1, 0)) %>%
      group_by(Prestacion) %>%
      summarise(cantASSE = sum(esASSE), cant=n()) %>%
      mutate(propASSE = cantASSE / cant) %>%
      dplyr::select(Prestacion, propASSE) %>%
      right_join(gastos, by="Prestacion") %>%
      ggplot() +
      geom_bar(aes(fct_reorder(Prestacion, propASSE), fill=Prestador_tipo), position="fill") +
      coord_flip() +
      labs(x="Tipo de presaticón", y="Proporción") +
      theme(axis.text.y=element_text(size=4),
            legend.position="bottom")
```

Comente algo interesante que surge de este gráfico.

Que el caption habla de Mvdeo pero no tiene el filtro.

\newpage

## Ejercicio 3
a. Usando `ggplot2` elabore una visualización que permita responder la pregunta de ¿Cuáles son las 10 instituciones prestadoras (`Prestador`) que brindaron mayor proporción de actos médicos en Montevideo (`Prestador_deparamento`)?

Las etiquetas de los ejes deben ser claras y describir las variables involucradas. Incluir un `caption` (Título) en la figura y algún comentario de interés que describa el gráfico. Puede utilizar `fig.cap` en el chunck de código. 

b. Usando `ggplot2` elabore un gráfico de cajas con el importe del acto médico (en logaritmos) según tipo de prestador y sexo. 

Las etiquetas de los ejes deben ser claras y describir las variables involucradas. Incluir un `caption` (Título) en la figura y algún comentario de interés que describa el gráfico. Puede utilizar `fig.cap` en el chunck de código. 


c. Se desea explorar la asociación entre la edad del paciente y el importe de los actos médicos (en logaritmos). Realiza alguna visualización para estudiar dicha asociación, y ver como esta varía según el sexo del paciente y el tipo de prestador. 


d. Realiza alguna visualización para estudiar el gasto promedio por persona en cada departamento, tipo de prestador y sexo. 

e. Realiza alguna visualización para estudiar el peso de las prestaciones en cantidad de actos y en monto relativo. ¿Son las prestaciones más comunes las más caras?


